臺灣彰化地方法院刑事裁定
110年度聲判字第30號
聲  請  人  彭宗信


代  理  人  吳憶如律師
被      告  BJ000-H110026(真實姓名年籍資料均詳卷)
上列聲請人因告訴被告誣告案件，不服臺灣高等檢察署臺中檢
察分署檢察長駁回再議之處分（110年度上聲議字第2427號），
聲請交付審判，本院裁定如下：
    主  文
聲請駁回。
    理  由
一、按告訴人不服上級檢察署檢察長或檢察總長認再議為無理由
    而駁回之處分者，得於接受處分書後10日內委任律師提出理
    由狀，向該管第一審法院聲請交付審判。法院認為交付審判
    之聲請不合法或無理由者，應駁回之。刑事訴訟法第258條
    之1、第258條之3第2項前段，分別定有明文。本件聲請人即
    告訴人甲○○(下稱聲請人)認被告BJ000-H110026(下稱被告)
    涉犯誣告罪嫌，向臺灣彰化地方檢察署檢察官提出告訴，經
    該署檢察官以110年度偵字第10848號偵查後，認被告犯罪嫌
    疑不足，於民國110年9月10日為不起訴處分，嗣經聲請人聲
    請再議，經臺灣高等檢察署臺中檢察分署檢察長認再議為無
    理由，而於110年10月19日以110年度上聲議字第2427號為再
    議駁回處分，該處分書於110年10月25日送達於聲請人等情
    ，業經本院調取上開偵查卷宗核閱無訛。聲請人於收受前開
    處分書後，在法定期間內委任吳憶如律師為代理人，就被告
    涉犯誣告罪嫌，向本院提出交付審判之聲請，於程序上並無
    不合。
二、聲請交付審判意旨略以：
(一)被告係刻意隱匿被告與聲請人於110年3月間第一次見面即有
    合意性行為、且依據聲請人與被告之LINE通訊軟體對話內容
    可知二人自朋友發展至情人關係，未見被告有何勉強或不悅
    ，且於案發後仍與聲請人保持聯繫，被告係始終明知雙方係
    親密交往互動，事後提告性騷擾顯屬誣告。
(二)聲請人於110年4月3日即至被告經營之飲料店裡同住一晚至4
    月4日上午11時許才駕車離去，被告就此部分加以隱匿，顯
    係故意誣告。
(三)又被告提出之110年4月4日監視錄影畫面係遭被告剪輯，檢
    察官未依聲請命被告提出完整畫面還原真相，亦有偵查之不
    備。
(四)綜上，本件被告確實已觸犯誣告罪且達起訴之門檻等語。
三、按刑事訴訟法第258 條之1 規定告訴人得向法院聲請交付審
    判，係對於「檢察官不起訴或緩起訴裁量權」制衡之一種外
    部監督機制，法院僅就檢察官所為不起訴或緩起訴之處分是
    否正確加以審查，以防止檢察機關濫權，依此立法精神，同
    法第258 條之3 第3 項規定法院審查聲請交付審判案件時「
    得為必要之調查」，其調查證據之範圍，自應以偵查中曾顯
    現之證據為限；而同法第260 條對於不起訴處分已確定或緩
    起訴處分期滿未經撤銷者得再行起訴之規定，其立法理由說
    明該條所謂不起訴處分已確定者，包括「聲請法院交付審判
    復經駁回者」之情形在內，是前述「得為必要之調查」，其
    調查證據範圍，更應以偵查中曾顯現之證據為限，不得就告
    訴人新提出之證據再為調查，亦不得蒐集偵查卷以外之證據
    ，否則，將與刑事訴訟法第260 條之再行起訴規定，混淆不
    清，亦將使法院兼任檢察官而有回復「糾問制度」之虞；且
    法院裁定交付審判，即如同檢察官提起公訴使案件進入審判
    程序，是法院裁定交付審判之前提，必須偵查卷內所存證據
    已符合刑事訴訟法第251 條第1 項規定「足認被告有犯罪嫌
    疑」檢察官應提起公訴之情形，亦即該案件已經跨越起訴門
    檻，否則，縱或法院對於檢察官所認定之基礎事實有不同判
    斷，但如該案件仍須另行蒐證偵查始能判斷應否交付審判者
    ，因交付審判審查制度並無如同再議救濟制度得為發回原檢
    察官續行偵查之設計，法院仍應依同法第258 條之3 第2 項
    前段規定，以聲請無理由裁定駁回。
四、聲請人固以前詞主張本件被告已達成立誣告罪之起訴門檻，
    惟查:
(一)按犯罪事實應依證據認定之，無證據不得認定犯罪事實，刑
    事訴訟法第154條第2項定有明文。次按事實之認定，應憑證
    據，如未能發現相當證據，或證據不足以證明，自不能以推
    測或擬制之方法，以為裁判基礎；又認定犯罪事實，所憑之
    證據，雖不以直接證據為限，間接證據亦包括在內，然無論
    直接或間接證據，其為訴訟上之證明，須於通常一般之人均
    不致於有所懷疑，而得確信其為真實之程度者，始得據之為
    有罪之認定，倘其證明尚未達到此一程度，而有合理性懷疑
    之存在時，即無從為有罪之認定。
(二)又按刑法第169條誣告罪之成立，須其申告內容完全出於憑
    空捏造，若所告尚非全然無因，只因缺乏積極證明，致被誣
    告人不受訴追處罰者，尚難遽以誣告論罪。即係以告訴人所
    訴被訴人之事實必須完全出於虛構為誣告罪之構成要件，若
    有出於誤會或懷疑有此事實而為申告，以致不能證明其所訴
    之事實為真實，縱被訴之人不負刑責，而被告本缺乏誣告之
    故意，亦難成立誣告罪名，此觀最高法院43年台上字第251
    號及44年台上字第892號判決自明。
(三)聲請人於偵查程序中自承，有於110年4月1日，在上開飲料
    店為被告慶生，並於110年4月4日上午，在該飲料店內，出
    手觸摸被告之臀部等情，並有聲請人於110年4月4日觸摸被
    告臀部之監視器影像光碟暨畫面截圖等件在卷可參。堪認被
    告所申告之事，尚非全然出於憑空捏造，實難遽認其主觀上
    有何誣告之犯意，而以刑責相繩。此外，復查無其他積極證
    據足認被告有何誣告犯行，應認其犯罪嫌疑不足，業經檢察
    官查明無訛。
(四)聲請人固主張：與被告間自朋友發展至情人、有親密關係、
    有曖昧情愫等語，並提出事發前後之Line對話紀錄為佐證，
    惟查:
  1.性騷擾防治法第25條第1項之強制觸摸罪，係以騷擾、調戲
    被害人為目的，卻不一定藉此就能完全滿足行為人之性慾，
    俗稱「吃豆腐」、「佔便宜」、「毛手毛腳」、「鹹濕手」
    即是，且特重短暫性、偷襲性，事情必在短短數秒（甚至僅
    有一、二秒）發生並結束，被害人根本來不及或無餘暇予以
    抗拒或反對。所造成的結果，則尚未達至被害人性意思自由
    之行使，遭受壓制之程度，但其所應享有關於性、性別等，
    與性有關之寧靜、和平狀態，仍已受干擾、破壞，被害人之
    主觀感受，通常是在事後，才感受到被屈辱，而有不舒服感
    而已。聲請人固一再強調與被告間有親密關係等語，然本件
    事發地點係被告之工作場所，為公眾所得出入之店家，無論
    聲請人與被告間之關係為何，聲請人之觸摸行為，均仍有可
    能造成被告主觀上認為因關於性、性別等，與性有關之寧靜
    、和平狀態，已受干擾、破壞而產生不快至明，因而難認被
    告確實有誣告之犯意。
  2.立法院於100年5月20日三讀通過，於同年6月8日公布「消除
    對婦女一切形式歧視公約施行法」。CEDAW於國內生效是我
    國推動性別平等的重要里程碑，促使我國性別人權狀況與國
    際接軌，兩性權益均獲得平等保障，性別歧視逐步消除。就
    「性」相關之互動乃鼓勵「溝通透明化」並「尊重對方」，
    應獲得明確之同意，也無所謂「沒有說不行，就等於願意」
    或有「半推半就」的模糊空間，猶不得將性侵犯的發生歸咎
    於被害者個人因素或反應（例如不得將被害人穿著曝露或從
    事與性相關之特殊行業等作為發生性行為的藉口，或指摘被
    害人何以不當場求救、立即報案、保全證據，或以被害人事
    後態度自若，仍與加害者保有曖昧、連繫等情狀即推認被害
    者應已同意而合理化加害者先前未經確認所發生的性相關接
    觸）等，卻忽視加害者在性行為發生時是否確保對方是在自
    願情況下的責任。(最高法院110年度台上字第1781號刑事判
    決意旨參照)。是在已達妨害性自主之犯罪亦不得以被害人
    事前、事後與加害者保持曖昧或聯繫即推認被害者之同意，
    相對輕微之性騷擾自更是如此。是聲請人提出案發前後之Li
    ne對話紀錄，縱然事前、事後被告仍與聲請人有曖昧關係或
    連繫，均無解於事發當下聲請人之行為舉止已經破壞被告關
    於性、性別等，與性有關之寧靜、和平狀態之可能。聲請人
    此部分主張自無可採。
(五)聲請人另主張被告隱匿聲請人於案發前一晚即到被告店內，
    有誣告之故意云云，惟查無論聲請人何時到被告店內，均無
    解於聲請人於行為當下，已經破壞被告關於性、性別等，與
    性有關之寧靜、和平狀態之可能已如前述，無從據此認定有
    誣告之故意。聲請人此部分主張亦無可採。
(六)聲請人另主張被告提出之110年4月4日之監視器錄影畫面係
    遭被告剪輯、檢察官未依聲請命被告提出完整畫面還原真相
    云云，惟查，依該監視器畫面所示，於110年4月4日上午，
    在該飲料店內，聲請人有出手觸摸被告之臀部，聲請人對此
    亦不爭執，是此一行舉已有可能造成被告主觀上認為因關於
    性、性別等，與性有關之寧靜、和平狀態，已受干擾、破壞
    而產生不快至明，據此已難認被告有誣告之主觀犯意，縱然
    影片前後聲請人與被告有其他互動，亦不當然可推知被告有
    誣告之故意，是聲請人此部分聲請調查證據顯無必要，則本
    案偵查中未予調查，亦無違誤。
五、綜上所述，本院審酌全卷後，認依告訴意旨及卷存之積極證
    據，並不足以認定被告有誣告之犯罪嫌疑，臺灣彰化地方檢
    察署檢察官以被告犯罪嫌疑不足予以不起訴處分，聲請人再
    議後，臺灣高等檢察署臺中檢察分署檢察長認原不起訴處分
    並無不當，而駁回再議之聲請，經核並無違誤，所載理由亦
    無違背經驗法則、論理法則之情形，聲請人以前開理由指摘
    駁回再議處分不當，並請求交付審判，為無理由，應予駁回
    。　
據上論斷，應依刑事訴訟法第258條之3第2項前段，裁定如主文
。
中　　華　　民　　國　　111 　年　　5 　　月　　20　　日
                  刑事第四庭    審判長法官  余仕明
                                法      官  黃玉齡
                                法      官  許家偉
以上正本證明與原本無異。
不得抗告。
中　　華　　民　　國　　111 　年　　5 　　月　　20　　日
                                書  記  官  張良煜